臺灣臺北地方法院民事判決　九十年度重訴字第二二七三號
　　原　　　告　大眾商業銀行股份有限公司
　　法定代理人　戊○○
　　訴訟代理人　丙○○
　　　　　　　　彭仁賢
　　參　加　人　泛亞商業銀行股份有限公司
　　法定代理人　乙○○
　　訴訟代理人　丁○○
　　被　　　告　己○○
　　　　　　　　甲○○
右當事人間塗銷不動產所有權移轉登記事件，本院判決如左：
    主    文
被告己○○、甲○○於民國八十九年八月十七日就坐落台北市○○區○○段二小段二
八二地號土地，及其上建號一八四○號建物即門牌號碼台北市○○區○○路四段三四
五巷五弄十七號二樓房屋所為之贈與契約應予撤銷。
訴訟費用由被告負擔；參加費用由參加人負擔。
    事    實
甲、原告方面：
一、聲明：如主文所示。
二、陳述：
（一）第三人全聯國際貿易股份有限公司（下稱全聯公司）於八十九年六月十四日邀
      同卓清波、己○○為連帶保證人，向原告借款合計新台幣一千萬元，利息按年
      息百分之八點九計付，遲延履行時，除仍按上開利率計息外，其逾期在六個月
      以內部份，按上開利率百分之十加付違約金，逾期超過六個月部份，加倍計付
      。詎第三人全聯公司，自九十年五月二十四日起，未按期履行，迭經催討無效
      ，依約已全部到期，依法連帶保證人自應連帶給付上開金額之本金與利息、違
      約金。經原告向鈞院聲請九十年度裁全字第五九九０號假扣押裁定時，始發覺
      被告己○○已於八十九年八月十七日，將所有坐落台北市○○段○○段二八二
      地號土地，及其上建號一八四○號建物即門牌號碼台北市○○區○○路四段三
      四五巷五弄十七號二樓之房屋（下稱系爭不動產），贈與被告即其妻甲○○，
      此一無償行為嚴重詐害原告債權，爰依民法第二百四十四條第一項規定提起本
      件訴訟。
（二）因原告對第三人全聯公司係為信用借款，連帶保證人應就其債務保證期間維持
      其保證還款資力。原告對全聯公司於八十九年六月展期時亦同時參酌連帶保證
      人資力，被告己○○於展期完成後二個月，旋將其名下不動產無償贈與被告甲
      ○○，第三人全聯公司迄今尚未償還被告債權，其資力減損有影響還款能力、
      詐害債權人行為之虞。依最高法院六十二年台上字第二六○九號判例意旨，債
      權人得依民法二四四條規定行使撤銷權，以其債權（八十九年六月發生）於債
      務人為詐害行為（八十九年八月贈與）時，業已存在者為限，若債務人為詐害
      行為時，其債權尚未發生，自不許其時尚非債權人之人，於嗣後取得債權時，
      溯及的行使撤銷權。九十年全聯公司即陸續產生信用危機，九十年十月五日公
      告拒往，各行庫均已陸續產生逾期。又原告對被告己○○聲請支付命令，業經
      鈞院九十年度促字二八九六八號確定在案，依民法第二百七十三條之規定，全
      聯公司連帶債務未全部履行前，全體債務人（包括被告己○○）仍應負連帶責
      任。經查詢國稅局各類財產所得資料，被告己○○唯一可供執行償還債權之標
      的，僅剩系爭之不動產。
（三）對被告抗辯所為之陳述：
    (1)民法第二百七十三條規定：「連帶債務之債權人，得對於債務人中之一人或數
      人，或其全體，同時或先後請求全部或一部之給付。連帶債務未全部履行前，
      全體債務人仍應負連帶責任」，本件被告己○○係擔任第三人全聯公司向原告
      借款之連帶保證人，對原告之債務依法應負連帶給付之責。
    (2)依民法第二百四十四條第一項規定，債務人所為之無償行為，有害及債權者，
      債權人得聲請法院撤銷之。依該條之立法理由，撤銷權之行使，應視法律行為
      之性質而有區別。如係無償行為，不問債務人知其損害債權人權利與否，均許
      債權人行使撤銷權。本件被告己○○依借據及授信約定書所示，為原告之債務
      人，其於債務未全數清償前，將名下所有系爭不動產，以夫妻贈與方式過戶予
      被告甲○○，此一無償行為顯有損害債權人之權利，應依法撤銷之。
    (3)依最高法院四十二年台上字第三二三號判例，債務人己○○與被告甲○○間之
      夫妻贈與，亦符合應撤銷無償行為所具備之條件，其理由在於：為債務人所
      為之法律行為：本件係被告己○○所為夫妻贈與之無償法律行為。其法律行
      為有害於債權人：依國稅局財產及所得資料所示，被告己○○除系爭不動產外
      ，別無其他可供執行之標的，最高法院五十五年台上字第二八三九號判例固表
      示「債務人就既存債務為清償者，固生減少積極財產之結果，但同時亦減少其
      消極財產，於債務人之資力並無影響，不得指為民法第二百四十四條第一項或
      第二項之詐害行為」，然本件被告己○○因其夫妻贈與之無償行為，已減少個
      人之積極財產，但其消極財產卻無相對減少，並已嚴重影響其資力，依此被告
      己○○顯有詐害之行為。況系爭不動產市價約新台幣一千五百萬元，雖有抵押
      權設定予第三人中國國際商業銀行（下稱中國商銀），然該最高限額抵押權設
      定金額僅新台幣八十萬元，且被告己○○係自六十九年十二月向中國商銀借貸
      至多新台幣八十萬元之款項，而該抵押權存續期間乃自六十九年十二月十日至
      八十年十二月九日，迄今已屆滿十年餘，依法中國商銀就該筆借款餘額，已無
      從就系爭不動產享有優先受償之權利，甚或被告己○○就該筆新台幣八十萬元
      借款已全數清償。是以，被告己○○之夫妻贈與無償行為，顯然減少個人之資
      力與還款能力，為詐害行為實屬甚明。其法律行為係以財產權為目的：本件
      被告己○○與甲○○所為夫妻贈與無償行為，係詐害系爭不動產，該財產權約
      有新台幣一千五百萬元之市價。撤銷權之行使，如係無償行為，不問債務人
      知其損害債權人權利與否，均許債權人行使撤銷權。
    (4)依被告所提出全聯公司歷年資產負債表顯示，流動資產及股東權益逐年下降，
      銀行借款又大幅攀昇，公司資產品質即已惡化，顯見被告所提出其所有全聯公
      司股權以公司淨值計算資產部分，在公司尚未清算前，尚不足以佐證被告資力
      與還款能力。另被告辯稱其名下擁有股票、存款及票據債權，惟資產多寡與清
      償債務係屬兩回事，被告己○○既為全聯公司之連帶保證人，理應負全聯公司
      對原告借款之清償責任。今被告己○○仍積欠原告上開所示之債務本息，其無
      償贈與行為實有害及原告之債權。
    (5)由前述說明可知，全聯公司已不足清償其債務，現另有參加訴訟人泛亞商業銀
      行，其債權約新台幣八百七十萬元，再加計原告新台幣一千萬元，已明顯高出
      被告前所提贈與當時之還款資力。另前由原告所提出財團法人金融聯合徵信中
      心查詢資料顯示，被告債務總額高達新台幣九千三百六十八萬元，亦遠高於其
      資產。
三、證據：提出借據、授信總約定書、綜合授信約定書、不動產登記簿謄本、八十八
    年度國稅局財產及各類所得查詢單、財團法人金融聯合徵信中心查詢單、台灣台
    北地方法院九十年度促字第二八九六八號支付命令等件影本為證。
乙、參加人泛亞商業銀行股份有限公司方面：
一、陳述：
（一）訴外人全聯公司於八十九年八月三十日邀同被告己○○為連帶保證人，向參加
      人借款新台幣四百萬元及美金五十萬元，並立有託收進口物資融資契約、周轉
      金貸款借據及約定書為證，惟債務屆期未蒙清償，迄今尚積欠參加人新台幣四
      百萬元及美金十三萬四千六百三十三元三角二分與利息、違約金。被告己○○
      既為全聯公司之連帶保證人，依法應負連帶清償之責。詎被告己○○竟將系爭
      不動產贈與另一被告甲○○，致參加人未能依法求償，是參加人對於本案有法
      律上之利害關係，應無疑義。
（二）被告雖謂該借貸債務之債務人係全聯公司，而被告己○○僅為該公司向原告借
      款之保證人，非屬民法第二四四條中所述之債務人，故請求撤銷己○○之贈與
      行為有誤云云。惟查，最高法院曾著有判例謂：保證債務之所謂連帶，係指保
      證人與主債務人負同一債務，對於債權人各負全部給付之責任而言（四十五年
      台上字第一四二六號）。由此可知，連帶保證人亦為債務人，若有詐害行為時
      ，亦為民法第二四四條撤銷訴權之適用對象。
（三）被告雖謂「：：倘債務人於行為時，尚有資力清償債務，縱其結果，致債務人
      之財產日益減少，仍不得撤銷之。」並提出學者孫森焱所著民法債篇總論之見
      解為證。惟此與實務上所採之見解相悖，因最高法院曾著有判例謂：撤銷權之
      行使並不以債務人因其行為致陷於無資力為限（四五年台上字第一三一六號）
      。故被告己○○雖提出行為時尚具財力之種種證明，但並不影響原告方面行使
      撤銷訴權。
（四）被告雖提出全聯公司之財產狀況，以佐證借貸當時該公司之資產足以清償對原
      告之債務，故被告己○○之贈與行為並無侵害原告之債權云云。然台灣高等法
      院七十三年法律座談會彙編民事類提案第二十號作有結論，認為他債務人之資
      力是否足以清償債務，不影響債權人撤銷權之行使，即負連帶債務者，應就給
      付之全部負履行之責，並各以其自己之責任財產為債權之共同擔保，他債務人
      之資力是否足以清償債務，於債權人之行使撤銷權，應不生影響。亦即全聯公
      司於行為當時之財產狀況如何，並不影響原告方面行使撤銷訴權。
（五）被告己○○係全聯公司之總經理（兼董事及最大自然人股東），實際參與公司
      之經營，故對於公司營運狀況惡化、已無償債能力之情事應屬明知，故確有於
      公司欲出事之際，迅將系爭不動產贈與予被告甲○○之動機，且於過完戶後，
      非但不思以連帶保證人身份協議償債，更有恃無恐地放任所有債務不理，致多
      家銀行求償無門，蒙受鉅額損失，此舉亦已明顯違背誠信原則。
二、證據：提出託收進口物資融資契約、周轉金貸款借據、約定書、全聯公司變更登
    記事項卡等件影本為證。
丙、被告方面：
一、聲明：原告之訴駁回。
二、陳述：
（一）民法第二百四十四條第一項規定：「債務人所為之無償行為，有害及債權者，
      債權人得聲請法院撤銷之」，即債權人撤銷之對象為債務人之無償行為。本件
      被告己○○係擔任第三人全聯公司向原告借款之保證人，該借貸債務之債務人
      係全聯公司，並非被告己○○，則原告訴請撤銷被告己○○之贈與行為，已屬
      有誤。
（二）按債權人依民法第二百四十四條規定，撤銷債務人所為之有償或無償行為者，
      須債務人之法律行為有害於債權人，最高法院四十二年台上字第三二三號判例
      著有明文。而債務人之行為是否有害於債權人之權利，應以行為時為準，最高
      法院六十年台上字第一八八七號判決可資參照。又按所謂有害於債權，係指債
      務人所為之無償或有償行為，致其責任財產減少，使債權不能或難於獲得清償
      之狀態。有害於債權之事實，須於行為時存在，且於債權人行使撤銷權時，債
      務人處於無資力之狀態。倘債務人於行為時，尚有資力清償債務，縱其結果，
      致債務人之財產日形減少，仍不得撤銷之。依八十九年十二月三十一日全聯公
      司之資產負債表所示，該公司資產總額新台幣二億二千四百六十七萬九千零二
      十三元，負債總額為新台幣一億六千一百零一萬八千九百零三元，公司淨值為
      新台幣六千三百六十六萬零一百二十元，此足證明被告己○○為本件系爭贈與
      行為時，本件借貸關係之債務人全聯公司之資產足以清償對原告之債務新台幣
      一千萬元，該公司並未陷於無資力狀態，亦即依當時之客觀狀態，並無害於原
      告債權之事實存在。準此，身為保證人之被告己○○，所為系爭贈與行為，並
      無詐害債權可言。又除系爭不動產外，被告己○○於八十九年九月四日時之資
      產亦超過新台幣一千萬元，本件贈與行為並無侵害原告債權之虞，原告不得行
      使本件撤銷權：
    (1)被告己○○於八十九年間持有全聯公司股份五十萬四千二百五十股，持股金額
      新台幣五百零四萬二千五百元。如以全聯公司於八十九年之資產淨值新台幣六
      千三百六十六萬零一百二十元除以其股份總數伍拾萬股，則每股之淨值為新台
      幣十二．七元，換算被告己○○所持有全聯公司之股份，其價值為新台幣六百
      四十萬三千九百七十五元。
    (2)被告己○○於八十九年九月四日在銀行之存款共計新台幣四百九十五萬零四百
      十八元，美金為六千七百二十七元，細目如下：泛亞銀行大安分行定期存款
      新台幣一百萬元（八十九年六月十四日存入，九十年六月十四日到期）。泛
      亞銀行大安分行活期儲蓄存款：新台幣一百九十五萬四千一百五十九元。中
      央信託局活期儲蓄存款：新台幣四十一萬七千九百九十元。世華銀行活期儲
      蓄存款：新台幣五十七萬八千二百六十九元。世華銀行定期存款：新台幣一
      百萬元（八十九年五月十日存入，九十年四月二十六日到期）。世華銀行國
      外部外匯活期存款：美金六千七百二十七元。
    (3)又被告己○○持有力麗紡織公司股票十萬股，依八十九年九月四日股市收盤價
      每股五．八五元計算，其價值為新台幣五十八萬五千元。
    (4)被告己○○曾借款與駿乾實業有限公司新台幣二百二十萬元、施永吉新台幣五
      萬元，共持有借款及票據債權新台幣二百二十五萬元，有下列票據可憑：債
      務人即發票人駿乾實業股份有限公司、付款銀行：合作金庫城東支庫、票號Ｄ
      Ｈ0000000（票載日期：八十四年十月十五日）、0000000（票
      載日期：八十四年十一月十五日）、0000000（票載日期：八十四年十
      二月十五日）、0000000（票載日期八十四年十二月三十日），面額各
      新台幣五十五萬元之支票四張，共計新台幣二百二十萬元。債務人即發票人
      施水吉、付款銀行：安泰商業銀行、票號：ＡＢ0000000、票載日期：
      八十五年九月五日、面額新台幣五萬元之支票一張。
　　(5)綜上所述，被告己○○於八十九年九月四日為本件贈與行為時之財產，合計為
      新台幣一千四百十八萬九千三百九十三元、美金六千七百二十七元，遠超過第
      三人全聯公司之借款債務新台幣一千萬元，被告己○○將系爭不動產贈與被告
      甲○○，並無害及原告之債權。
（三）按債權人對於債務人所為之無償或有償行為，如欲聲請法院予以撤銷，必先證
      明自己之權利範圍係因該項行為致受損害而後可，否則即無撤銷權之行使可言
      。而所謂債務人之行為有損害於債權人之權利，係指債權人之債權，因債務人
      之行為，致有履行不能或困難之情形而言，最高法院四十八年台上字第三三八
      號、四十五年台上字第一三一六號判例可資參照。又行使權利履行義務，應依
      誠實及信用方法，民法第一百四十八條第二項定有明文。而「誠實信用之原則
      ，係在具體的權利義務關係，依正義公平之方法，確定並實現權利之內容，避
      免當事人間犧牲他方利益以圖利自己，自應以權利及義務人雙方利益為衡量依
      據，並應考察權利義務之社會上作用，於具體事實妥善運用之方法。」參見最
      高法院八十六年台上字第六四號判決意旨。查系爭借貸關係之借款人全聯公司
      早期成立時，政府投資之中華民國紡織外銷拓展會占有百分之九十九以上之股
      份，被告己○○係奉派至該公司任職，茲因政府政策改變，全聯公司改為民營
      企業，因而取得該公司股份及擔任總經理乙職，才受限於銀行慣例於全聯公司
      向原告借款時擔任連帶保證人。全聯公司運作原甚正常，雖近年來經濟不景氣
      ，影響營收，但資產仍大於負債，本件全聯公司於九十年五月起未支付原告借
      款利息，乃因全聯公司董事長卓清波突於九十年四月二十五日對外宣稱其出售
      全聯公司全數股份，不具備全聯公司董事身份，並扣住全聯公司之大小章不交
      付，因事發突然，公司大部分工作無法進行，銀行帳戶全部無法動用，應存或
      應撥之款項全部停止，應付之運費、牌照稅、港建費等均遭拒絕，公司所開支
      票因而退票，員工無法領得薪資，縱國外客戶已開出Ｌ／Ｃ給全聯公司，亦因
      無公司大小章而無法領取信用狀，造成全聯公司近二十年來建立之信譽及根基
      毀於一旦，公司經營因而一蹶不振，員工陸續離職，然被告己○○仍堅守職位
      ，實則被告己○○係本次事件之真正受害人，其於八十九年間移轉系爭不動產
      與其妻即被告甲○○時，乃出於鞏固婚姻關係之動機，全然無法預期董事長卓
      清波會有上述舉動，造成全聯公司無法繼續經營，是無侵害原告債權之故意可
      言。再者，全聯公司迨至九十年九月三十日為止，其資產價值仍大於負債，有
      資產負債表可憑，則原告之債權仍可確保，而無求償不能或困難之情形。準此
      ，權衡上揭各情及基於誠信原則，原告實無由訴請撤銷被告間系爭不動產之贈
      與行為。
三、證據：提出全聯公司八十九年十二月三十一日資產負債表影本、全聯公司股東名
    簿、泛亞銀行存摺影本三張、中央信託金山分局存摺影本二張、世華銀行存摺影
    本二張、世華銀行客戶存款資料查詢乙張、世華銀行外匯存款存摺影本二張、中
    央信託局金山分局證券存摺影本二張、分戶歷史帳查詢二張、力麗股票交易資料
    影本一張、支票暨退票理由單影本四件、支票暨退票理由單影本、信函影本一件
    、會計師查核報告影本一份、全聯公司董監事會議紀錄影本一件、存證信函影本
    二件、全聯公司資產負債表一件為證。
    理    由
甲、程序事項：
    按就兩造之訴訟有法律上利害關係之第三人，為輔助一造起見，於該訴訟繫屬中
    ，得為參加，民事訴訟法第五十八條第一項定有明文。參加人泛亞銀行主張第三
    人全聯公司於八十九年八月三十日邀同被告己○○為連帶保證人，向參加人借款
    新台幣四百萬元及美金五十萬元，然前開債務屆期未蒙清償，迄今尚積欠參加人
    新台幣四百萬元及美金十三萬四千六百三十三元三角二分與利息、違約金之事實
    ，業據參加人提出託收進口物資融資契約、周轉金貸款借據、約定書等件為證，
    則被告己○○將系爭不動產贈與被告甲○○之行為是否遭撤銷，對參加人自屬有
    法律上之利害關係，是參加人參加本件訴訟，自屬適法。
乙、實體事項：
一、原告起訴主張被告己○○係第三人全聯公司於八十九年六月十四日向原告借款新
    台幣一千萬元之連帶保證人，全聯公司自九十年五月二十四日起未按期清償本息
    ，依約已全部到期，被告己○○自應負連帶給付之責。詎原告於聲請假扣押裁定
    時，始發覺被告己○○將名下所有系爭不動產，於八十九年八月十七日贈與被告
    甲○○，而第三人全聯公司復於八十九年八月三十日邀同被告己○○為連帶保證
    人，向參加人借款新台幣四百萬元及美金五十萬元，然債務屆期未蒙清償，迄今
    尚積欠參加人新台幣四百萬元及美金十三萬四千六百三十三元三角二分與利息、
    違約金，足見被告上述無償行為顯然嚴重詐害原告債權，爰依民法第二百四十四
    條第一項提起撤銷訴訟等情。
二、被告則以被告己○○除系爭不動產外，其於八十九年八月十七日為系爭贈與行為
    時，資產超過所負連帶債務新台幣一千萬元，本件贈與行為並無侵害原告債權之
    虞，原告不得行使撤銷權；又全聯公司經營原屬正常，之所以未支付借款利息，
    純因全聯公司董事長卓清波突然對外宣稱出售其持有全聯公司之全數股份，並扣
    住全聯公司大小章所致，被告己○○則仍堅守職位，實是本次事件之真正受害人
    ，而贈與系爭不動產予被告甲○○，乃出於鞏固婚姻關係之動機，並無侵害原告
    債權之故意可言，權衡上情及誠信原則，原告訴請撤銷被告間贈與系爭不動產之
    行為，顯無理由等語，資為抗辯。
三、原告主張被告己○○係第三人全聯公司於八十九年六月十四日、同年八月三十日
    分別向原告及參加人借款新台幣一千萬及四百萬元、美金五十萬元之連帶保證人
    ，全聯公司自九十年五月二十四日、八十九年十月二十五日起未按期清償本息，
    被告己○○於八十九年八月十七日將所有系爭不動產贈與被告甲○○，以及目前
    被告己○○除系爭不動產外，別無其他財產可供執行等事實，業據原告提出借據
    、授信總約定書、綜合授信約定書、不動產登記簿謄本、被告己○○八十八年度
    國稅局財產及各類所得查詢單，參加人提出託收進口物資融資契約、周轉金貸款
    借據、約定書等件影本為證，並為被告所不爭執，堪信為真實。
四、原告主張被告己○○將所有系爭不動產無償贈與被告甲○○之行為，嚴重詐害原
    告之債權，已符合行使民法第二百四十四條第一項撤銷權之要件，惟為被告所否
    認，並以前開詞情置辯。是以，本件應審究者，在於被告己○○所為之系爭無償
    贈與行為，是否符合行使撤銷權之要件？經查：
（一）按債權人依民法第二百四十四條第一項之規定，撤銷債務人所為之無償行為者
      ，必須具備下列之條件：一、為債務人所為之法律行為，二、其法律行為有害
      於債權人，三、其法律行為係以財產權為目的，最高法院四十二年度台上字第
      三二三號判例意旨可資參照。因撤銷權之行使乃以保全債務人之共同擔保，即
      責任財產為目的，故所謂有害及債權者，係指債權人所為之無償行為，致其責
      任財產減少，使債權不能或難於獲得清償之狀態，亦即消極財產之總額超過積
      極財產之總額而言。而有害於債權之事實，則必須於行為時存在，且於債權人
      行使撤銷權時，債務人處於無資力之狀態，始屬該當。
（二）本件被告己○○將系爭不動產贈與被告甲○○，顯為一以無償移轉財產權為目
      的之法律行為，並因此一無償行為，已減少其個人之積極財產，目前並已無資
      力清償全聯公司向原告借款所負連帶債務新台幣一千萬元，此為被告所不爭執
      。而被告己○○為前開贈與行為時，就第三人全聯公司向原告、參加人所欠借
      款新台幣一千萬、四百萬元與美金十三萬四千六百三十三元三角二分，既負連
      帶清償之責，即屬被告之消極財產，則被告己○○雖辯稱除系爭不動產外，於
      八十九年九月四日為系爭贈與行為時，尚擁有新台幣一千四百十八萬九千三百
      九十三元、美金六千七百二十七元之積極財產，然其責任財產顯不足以清償對
      原告及參加人所負之連帶債務，是原告主張被告己○○為系爭贈與行為時，有
      害於原告及參加人債權之事實，應堪採信。
（三）所謂連帶保證，係保證人對於債權人約定與主債務人連帶負擔債務履行而為之
      保證。我民法債編各種之債，雖未就連帶保證設有規定，然連帶保證人既對於
      債權人明示與主債務人各負全部給付之責任，在債務體態上，亦屬民法第二百
      七十二條第一項所規定之連帶債務，最高法院四十五年台上字第一四二六號判
      例意旨可資參照。依民法第二百七十三條：「連帶債務之債權人，得對於債務
      人中之一人或數人，或其全體，同時或先後請求全部或一部之給付。連帶債務
      未全部履行前，全體債務人仍應負連帶責任」之規定，連帶保證人對於連帶債
      務既負連帶給付之責，則當債權人之債權未獲清償之前，因連帶保證人之行為
      致有履行不能或困難而害及債權之虞時，依法債權人即得行使撤銷權，並不因
      連帶債務另有主債務人可資清償，從而認債權人不得提起撤銷之訴。因縱使有
      主債務人，債權人亦未必能獲得充分受償，且有主債務人，與判斷連帶保證人
      能否履行債務無關，負連帶債務者應就給付之全部負履行責任，並各以其自己
      之責任財產為債權之共同擔保，他債務人之資力是否足以清償債務，於債權人
      之行使撤銷權，應不生影響。本件被告己○○係擔任第三人全聯公司向原告借
      款之連帶保證人，對全聯公司積欠原告之債務，依法應負連帶給付之責，如其
      所為法律行為致有履行不能或困難而害及原告債權之虞時，原告即得依民法第
      二百四十四條提起撤銷之訴。是以，被告己○○辯稱其係擔任全聯公司向原告
      借款之保證人，該借貸債務之債務人係全聯公司，並非被告己○○，且其為系
      爭贈與行為時，債務人全聯公司資產足以清償對原告之債務，並無害於原告之
      債權，原告訴請撤銷被告己○○之贈與行為，已屬有誤云云，即非可採。
（四）被告雖辯稱全聯公司之所以支付借款利息，係因公司董事長突然對外宣稱不具
      備全聯公司董事身份，並扣住公司大小章不交付，以致公司經營一蹶不振，員
      工陸續離職，然被告己○○仍堅守職位，實為本事件之真正受害人，被告己○
      ○將系爭不動產贈與其妻即被告甲○○，乃出於鞏固婚姻關係之動機，並無侵
      害原告債權之故意可言，原告提起本件撤銷訴訟，顯違誠信原則云云。惟查，
      撤銷債務人所為有害債權之無償行為，不以債務人明知有損害債權人為必要。
      而被告己○○為全聯公司最大自然人股東，持股佔全聯公司股份約百分之十，
      自七十四年六月六日任職全聯公司總經理迄今，業據參加人提出全聯公司變更
      登記事項卡，被告提出全聯公司資產負債表、股東名冊為證，而全聯公司之流
      動資產及股東權益逐年下降，銀行借款大幅攀升，亦為被告所不爭執，顯見被
      告己○○對於全聯公司財務狀況知之甚詳，其於全聯公司財務狀況陷於惡化之
      際，將名下唯一之系爭不動產無償贈與被告甲○○，自屬有害債權人之權利。
      是被告上開所辯，即非可採。
（五）綜上所述，被告己○○為系爭不動產之贈與行為時，其責任財產既已不足清償
      所負連帶債務，而有害及債權人債權之擔保，揆諸前揭說明，原告依民法第二
      百四十四條第一項之規定，訴請撤銷被告己○○贈與系爭不動產予被告甲○○
      之契約行為，為有理由，應予准許。
五、本件事證已臻明確，兩造其餘攻擊防禦方法及舉證，核於判決結果無影響，爰不
    再一一論述，附此敘明。
六、據上論結，原告之訴有理由，依民事訴訟法第七十八條、第八十五條第一項前段
    、第八十六條第一項，判決如主文。
中　　　華　　　民　　　國　　九十一　　年　　　四　　　月　　三十　　日
                                        民事第六庭審判長法  官  鄭純惠
                                                        法  官  周玫芳
                                                        法  官  林孟皇
右為正本係照原本作成
如對本判決上訴，須於判決送達後廿日內向本院提出上訴狀
中　　　華　　　民　　　國　　九十一　　年　　　四　　　月　　三十　　 日
　　　　　　　　　　　　　　　　　　　　　　　　　　法院書記官　劉寶鈴
